臺灣高雄地方法院刑事判決　　　　　　100年度簡上字第343號
上　訴　人　臺灣高雄地方法院檢察署檢察官
被　　　告　王昇河
選任辯護人　戴國石律師
上列上訴人因被告詐欺案件，不服本院高雄簡易庭中華民國100
年5 月23日100 年度簡字第2635號第一審簡易判決（聲請簡易判
決處刑案號：臺灣高雄地方法院檢察署100 年度偵字第10761 號
），提起上訴，嗣因被告就被訴事實為有罪之陳述，本院管轄之
第二審合議庭聽取當事人意見後，改依簡式審判程序，判決如下
：
    主  文
上訴駁回。
    事  實
一、王昇河明知詐欺集團經常以人頭申辦電信門號，藉以撥打電
    話施用詐術使被詐騙人將款項匯入其指定之人頭帳戶，以掩
    飾其犯罪所得，並藉此逃避檢警人員之追緝，且此種犯罪類
    型於社會中早已屢見不鮮，其可預見若有人以「辦手機換現
    金」訊息收購行動電話門號者，有可能做為犯罪之用，竟仍
    不違反其本意，於民國96年11月底某日，經由呂茂榕（綽號
    為「落腳〈台語〉」，聲請簡易判決處刑書誤載為姓名年籍
    不詳之「小K 」）之介紹結識急需用錢之顏金海（經本院97
    年度審簡字第7637號判決判處有期徒刑5 月確定），竟基於
    幫助詐欺取財之不確定故意，於96年12月8 日與顏金海一同
    前往高雄縣鳳山市（現改制為高雄市鳳山區○○○路148 號
    之1 台灣大哥大高雄鳳山直營服務中心，由顏金海申辦行動
    電話門號0000000000號後，再由王昇河轉交呂茂榕及其所屬
    之詐欺集團，供作向不特定民眾詐欺取財之工具使用。嗣該
    門號落入詐欺集團處，即由該集團成員共同意圖為自己不法
    之所有，基於詐欺取財之犯意聯絡，於96年12月21日起至97
    年1 月16日15時許止，以上開門號致電曾文英，佯稱其帳戶
    遭人冒用，須將帳戶內之款項匯至指定帳戶云云，致曾文英
    陷於錯誤，而於(一)97年1 月15日上午10時36分許及97年1 月
    16日中午12時52分許，同意詐欺集團成員以輸入電話語音密
    碼方式，轉帳新臺幣（下同）200 萬元及170 萬元至王俊傑
    之玉山銀行士林分行帳號0000000000000 號帳戶；(二)97年1
    月16日中午12時46分（聲請簡易判決處刑書誤載為上午10時
    許），前去玉山銀行敦南分行臨櫃匯款5,435,000 元至王俊
    傑之上海商業儲蓄銀行營業部帳號00000000000000號帳戶；
    (三)97年1 月16日中午12時45分（聲請簡易判決處刑書誤載為
    上午10時許），臨櫃匯款230 萬元至郭威風之臺灣土地銀行
    博愛分行帳號000000000000號帳戶（王俊傑及郭威風業經臺
    灣臺北地方法院判決有罪確定）。前後計受騙11,435,000元
    ，僅7,035,000 元尚未被領取。
二、案經顏金海告發後經臺灣高雄地方法院檢察署檢察官偵查聲
    請簡易判決處刑。
    理  由
壹、程序部分：
    本件被告王昇河所犯係死刑、無期徒刑、最輕本刑為3 年以
    上有期徒刑以外之罪，其於審判程序中就被訴事實為有罪之
    陳述，經審判長告知簡式審判程序之旨，並聽取檢察官及被
    告之意見後，改依簡式審判程序進行。又本件卷內之證據調
    查，依同法第273 條之2 規定，不受第159 條第1 項關於傳
    聞法則規定之限制，依法均有證據能力，合先敘明。
貳、實體部分：
一、上揭犯罪事實，業據被告王昇河於偵訊及本院審理時供承不
    諱（詳臺灣高雄地方法院檢察署100 年度他字第247 號卷第
    21頁倒數第3 行至第23頁第22行、本院簡上卷第32頁第7 行
    至11行、第48頁第9 行），並經證人顏金海、曾文英證述明
    確（詳臺灣臺北地方法院地檢署97年度他字第3545號第25頁
    第4 行至第9 行、臺灣高雄地方法院檢察署他字第247 號卷
    第3 頁第16行至第25行、第32頁第3 行至第10行、臺灣臺北
    地方法院檢察署97年度偵字第2224號卷第5 頁倒數第3 行以
    下至第6 頁背面第7 行）。又被害人因受上開被告協助申辦
    之行動電話來電詐欺而匯款等情，亦有臺灣大哥大股份有限
    公司基本資料查詢單、臺灣大哥大行動通訊網路業務服務申
    請書、行動電話門號0000000000號之雙向通聯紀錄、內政部
    警政署反詐騙案件紀錄表、另案被告王俊傑開設之玉山銀行
    帳戶存款約定書及交易資料查詢單、上海商業儲蓄銀行開戶
    基本資料暨資金往來明細資料、另案被告郭威風臺灣土地銀
    行博愛分行帳戶基本資料、交易明細資料在卷可稽（詳臺灣
    臺北地方法院檢察署97年度他字第3545號卷第6 頁至第9 頁
    、臺灣臺北地方法院檢察署97年度偵字第2224號卷第26、46
    、47、53、54、56至59頁）。從而，因被告自白核與事實相
    符，是本件事證明確，被告幫助詐欺之犯行，堪以認定，應
    依法論科。
二、按刑法上之幫助犯，係對於犯罪與正犯有共同之認識，而以
    幫助之意思，對於正犯資以助力，而未參與實施犯罪之行為
    者而言（最高法院75年度台上字第1509號、84年度台上字第
    5998號、88年度台上字第1270號判決參照）。本件被告單純
    介紹提供行動電話門號供人使用，未對告訴人施以欺罔之詐
    術行為，且亦無證據證明被告有參與詐欺取財犯行之構成要
    件行為，被告所為僅成立幫助犯。是核被告所為，係犯刑法
    第30條第1 項前段、339 條第1 項之幫助詐欺取財罪。又被
    告並未實際參與詐欺犯行，僅幫助他人犯詐欺罪，所犯情節
    較正犯輕微，爰依刑法第30條第2 項規定，減輕其刑。
三、檢察官上訴意旨雖以：被告惡性重大、不思正途危害社會秩
    序，量刑過輕等語，為上訴理由。惟按法官在有罪判決時如
    何量處罪刑，係實體法賦予審理法官就個案裁量之刑罰權事
    項，準此，法官行使此項裁量權，自得依據個案情節，參酌
    刑法第57條各款例示之犯罪情狀，於法定刑度內量處被告罪
    刑；除有逾越該罪法定刑或法定要件，或未能符合法規範體
    系及目的，或未遵守一般經驗及論理法則，或顯然逾越裁量
    ，或濫用裁量等違法情事以外，自不得任意指摘其量刑違法
    （參照最高法院80年台非字第473 號、75年台上字第7033號
    、72年台上字第6696號、72年台上字第3647號判例）。查原
    審認被告罪證明確，復審酌被告雖未實際參與詐欺取財犯行
    ，但其介紹他人販賣行動電話門號供不法犯罪集團使用，不
    僅造成執法機關不易查緝犯罪行為人，嚴重危害社會治安，
    助長社會犯罪風氣，及被害人受有鉅額損害，並增求償上之
    困難度，且認被告犯後坦承犯行，態度尚可，另曾因幫助詐
    欺經本院判決確定（未構成累犯），兼衡被告自稱高職畢業
    、家境小康之智識程度與生活狀況等上開被告個人具體之行
    為人責任基礎之一切情狀，為謹慎之考量，並無違法或顯然
    出入，亦無何科罰與罪責不相當之瑕疵可指，檢察官循被害
    人之請求提起上訴，指摘原審法院量刑過輕，為無理由，應
    予駁回。
據上論斷，應依刑事訴訟法第455 條之1 第1 項、第3 項、第36
4 條、第273 條之1 第1 項、第368 條，判決如主文。
本案經檢察官張志杰到庭執行職務
中    華    民    國    100   年    8     月    26    日
                  刑事第四庭  審判長法  官  方百正
                                    法  官  郭任昇
                                    法  官  葉文博
不得上訴
以上正本與原本無異。
中    華    民    國   100    年    8     月    26    日
                                    書記官  李柏親
附錄本案論罪科刑法條全文
中華民國刑法第339 條（普通詐欺罪）
意圖為自己或第三人不法之所有，以詐術使人將本人或第三人之
物交付者，處5 年以下有期徒刑、拘役或科或併科1 千元以下罰
金。
以前項方法得財產上不法之利益或使第三人得之者，亦同。
前二項之未遂犯罰之。